【裁判字號】    88,易,1392
【裁判日期】    890524
【裁判案由】    詐欺
【裁判全文】
臺灣嘉義地方法院刑事判決                        八十八年度易字第一三九二號
    公  訴  人  臺灣嘉義地方法院檢察署檢察官
    被      告  丙○○
右列被告因詐欺案件，經檢察官提起公訴（八十八年度偵字第四四五四號），本院判
決如左：
    主  文
丙○○無罪。
    理  由
一、本件公訴意旨略以：被告丙○○因向勝一貿易公司主任乙○○仲介販賣口香糖，
    認為有機可乘，竟意圖為自己不法之所有，於民國（下同）八十八年六月十四日
    前，先以電話向乙○○佯稱其有口香糖貨品五千箱，要乙○○攜帶現款新台幣（
    下同）一百萬元至嘉義市看貨品，並用以支付貨款，致使乙○○誤信其有給付貨
    品之意，而依約攜帶該現款，於同月十四日上午十時許，至嘉義市麥當勞速食店
    北港路店與被告丙○○及不知情之丁○○、姜迺立（曾、姜二人均另經檢察官為
    不起訴處分）會合，嗣由被告丙○○駕駛租用之自小客車搭載乙○○與丁○○、
    姜迺立，在前往嘉義縣番路鄉內甕村仁義潭水庫途中，乙○○即交付現款與丁○○清點無誤後，由被告丙○○收受取得，詎被告丙○○於取得貨款後，即以貨品
    尚在台中為由加以搪塞，未再給付任何貨品，至此乙○○始悉受騙並報警處理。
    因認被告丙○○涉有刑法第三百三十九條第一項之詐欺取財罪嫌云云。
二、按犯罪事實應依證據認定之，無證據不推定其犯罪事實，又不能證明被告犯罪者
    ，應諭知無罪之判決，刑事訴訟法第一百五十四條、第三百零一條第一項分別定
    明文。次按事實之認定，應憑證據，如未能發現相當之證據，或證據不足以證明
    ，自不能以推測或擬制之方法為裁判基礎；又告訴人之告訴，係以使被告受刑事
    追訴為目的，是其陳述是否與事實相符，仍應調查其他證據以資審認，始得為不
    利被告之認定，最高法院迭著有四十年台上字第八六號、五十二年台上字第一三
    ＯＯ號判例可參。本件公訴人認被告丙○○涉有右揭詐欺取財犯行，無非係以告
    訴人之指訴及被告自承有收受一百萬元、被告署名之收據等為其論據。惟訊據被
    告丙○○堅詞否認有何詐欺之犯行，辯稱：告訴人所交付之一百萬元，係告訴人
    應給其介紹香煙買賣之佣金，原經協商告訴人應於八十八年六月十一日將該筆佣
    金匯至其帳戶，惟告訴人故意將其帳號寫錯，以致帳號不符退匯，再經電話聯絡
    後，才約定於八十八年六月十四日雙方見面時，由告訴人當面交付該一百萬元，
    又其之前雖曾另收受告訴人交付一百三十一萬六千元及美金三萬元，然係告訴人
    委託其開發水果糖之費用，其並無不法所有之意圖等語。
三、經查：
（一）告訴人乙○○於偵查中雖指陳係被告向伊佯稱有口香糖貨品五千箱，要伊攜帶
      現款一百萬元至嘉義市看貨品，並用以支付貨款云云，然訊之告訴人對於向被
      告購買口香糖乙節，除略稱總價約四百五十萬元外，不僅就此高額買賣未訂立
      書面契約以為憑據，且對於其餘買賣內容如單價計算、貨品之交付時間及貨款
      支付時期等細節，均語焉不詳（見本院八十九年二月二十九日訊問筆錄），此
      均顯與常情有違，足見告訴人之指訴殊值質疑之處甚多，自難遽以其指訴而為
      被告有罪之認定。
（二）被告抗辯：告訴人所交付之一百萬元，係告訴人應給其介紹香煙買賣之佣金，
      原經協商告訴人應於八十八年六月十一日將該筆佣金匯至其帳戶，惟告訴人故
      意將其帳號寫錯，以致帳號不符退匯，再經電話聯絡後，才約定於八十八年六
      月十四日雙方見面時，由告訴人當面交付該一百萬元等情，業據其提出彰化銀
      行傳票二紙為證（見偵查卷第八十二、八十三頁），且告訴人亦自承確曾於八
      十八年六月十一日欲匯款一百萬元至被告在高新銀行大公分行帳戶之事實（見
      本院八十九年一月二十四日訊問筆錄），是若如告訴人所云該一百萬元係擬至
      嘉義市看貨品，並以支付貨款之用，則其為何須事先即欲匯款予被告？再參諸
      告訴人於偵查中先係否認與甲○○間並無佣金之問題（見偵查卷第四十七頁）
      ，嗣於本院調查時，卻又改稱係甲○○向其調借香煙買賣之佣金（見本院八十
      九年二月二十九日訊問筆錄），告訴人前後陳述顯然矛盾，足見其陳述顯有刻
      意隱瞞之處，若告訴人與被告並無香煙買賣之佣金問題，則告訴人又何須蓄意
      虛偽陳述，益徵被告之前揭抗辯為可採。
（三）又被告之前曾於八十八年三月一日及同年五月五日另收受告訴人交付一百三十
      一萬六千元及美金三萬元之事實，雖為被告自承，並有被告簽立之收據二紙為
      證，然被告抗辯此係告訴人委託其開發水果糖之費用之事實，業據其提出機票
      、送貨單及統一發票等附卷可稽，而告訴人亦自承被告曾至歐洲買了些樣品回
      來及委託被告印製水果糖標籤之事實（見本院八十九年二月二十九日及同年三
      月十三日訊問筆錄），然告訴人並未另外支付被告樣品、印刷等開發費用，益
      證被告抗辯告訴人所交付之前開二筆款項係屬開發費用，應屬可信。
四、綜右所述，被告並無施用詐術之行為，與詐欺取財罪之構成要件尚屬有間，本件
    應屬民事糾葛；此外，本院復查無其他積極證據足認被告有公訴人所指之詐欺取
    財情事，不能證明被告犯罪，爰依法諭知無罪之判決。
據上論斷，應依刑事訴訟法第三百零一條第一項，判決如主文。
本案經檢察官游悅晨到庭執行職務。
中      華      民      國     八十九     年      五     月    二十四   日
                                  臺灣嘉義地方法院刑事第二庭
                                      法  官  楊  力  進
右正本證明與原本無異。
如不服本判決，應於判決送達後十日內向本院提出上訴狀( 應附繕本 )。
中      華      民      國     八十九     年      五     月    二十五   日
                                      書記官  李  文  政


司法院資訊處製作；財團法人民間司法改革基金會備份。
